---
title: "Boxplot - Analyse van ..."
author: "Gert Vanthournout"
date: "Gepubliceerd op `r Sys.Date()`"
output: 
  html_document: 
    highlight: zenburn
css: "css/labo.css"
---

```{r include=FALSE}
library(knitr)
library(readxl)
library(data.table)
library(magrittr)
library(dplyr)


sem_1_anon <- read_excel("dat/sem_1_anon.xlsx")
```

# Boxplot

## Start

1. Indien je dit nog niet eerder hebt gedaan moet je de meest recente versies van [R](https://cran.r-project.org/bin/windows/base/) en [RStudio](https://rstudio.com/products/rstudio/download/) downloaden en installeren.

## Nieuw project

Je kan ook zonder, maar het is beter om een project-folder te definiëren. Helemaal rechtsboven in RStudio, onder het kruisje om de applicatie te sluiten, vind je een keuzelijst met daarin de mogelijkheid om een nieuw project te creëren.

1. Volg de wizard en maak een project aan in een folder naar keuze

Het is wel best om voor deze workshop lokaal te werken.

## Nieuw rapport

We werken standaard met het principe van elektronische notitieboeken (eng: _notebooks_) om dat dit de reproduceerbaarheid verhoogt en gewoon ook veel plezieriger werkt. Het formaat daarvoor is een RMarkdown bestand. Maak een nieuw notitieboek aan via de eerste knop linksboven in de knoppenbalk: _New File > R Markdown_ en dan een titel opgeven voor een HTML document aan te maken (HTML document is de standaard keuze). Het kan zijn dat RSTudio de eerste keer vraagt om een aantal pakketten te downloaden. Antwoord dan 'ja' en laat de installatie rustig voltooien.

Je merkt dat RStudio een voorbeeld bestandje heeft aangemaakt. Druk nu op de _Save_-knop of gebruik de sneltoets `Ctrl + S` om het bestand in de project-folder te bewaren (gebruik de sneltoets `Alt + Shift + K` voor een overzicht van andere sneltoetsen). Het bestand gaan we meteen eens _uitvoeren_ of 'knitten' door op de knit-knop te drukken. Als alles goed gaat wordt er een voorbeeld rapportje gegenereerd en in de _viewer_-pane getoond.

## Load data

The data file contains the results of +- 4000 unique students who participated in the begin assessment environment at AP, called AP-Vaardig. Students could participate in assessments on 

+ Language skills 
+ Mathematics 
+ Study motivation 
+ Learning strategy use

In addition to these core-variables we obtained some background variables such as Department, Study program (Opleiding) and Program type (Professionele bachelor or graduaat). We also included students' average score on their exams in January (GPA; Grade Point Average). All variable names are in Dutch.


There are multiple ways of importing data files in RStudio. The most straightforward is using the user interface in RStudio. You can access this via _Environment > Import Dataset > From Excel..._. If you are using RStudio for the first time, the program might ask you to download and install some packages. Just agree to installing and let the installation finish.  

The data file you have to import can be found in the chat or on this location:

```
https://github.com/ddhaese/Project_PHD_DAY/tree/main/dat
```

You'll notice that RStudio wrote some code in your console.  This is the code the _Import Dataset_ wizard used to import the data file. Y can use this code to import the data in RStudio in the future, instead of using the import wizard. You can also amend this code later, for instance by adding code to define 'NA'-values:

```r
library(readxl)

sem_1_anon <- read_excel("dat/sem_1_anon.xlsx")
View(sem_1_anon)
```

The data is saved in an R-object called `sem_1_anon` en if you look under the 'Environment' tab, you should see this object appear. The last line of this code opens your data file in the RStudio viewer. For data files from a small to moderate size this is a convenient way to explore your data. You can also retrieve the 'data type' RStudio assigned to each variable by hovering over the variable name/column name. This might help you explain why RStudio is not willing to produce a certain visual (i.e. because it interpreted a numerical variable as a factor (ordinal variable)). You can get similar information by clicking open the `Environment`-tab. This is especially handy for a large data set if you want to look up how a certain variable in your set is written. A third way to consult the content of any object in R is to use the   
Merk op dat je in de viewer het data type kan achterhalen door met je muis over de naam van de variabele (= kolom) te hoveren. Je kan in de `Environment`-tab ook het object openklappen om die informatie te zien. Een derde manier om snel de inhoud van eender welk object in R te bekijken is met de `str` functie. Geef in de console de volgende code op en je zou een lange lijst moeten zien verschijnen met de variabele namen en geassocieerd data types, de lengte van de kolom en de eerste waarden. Je ziet ook dat het object van het type `tibble` is, een soort tabel afgeleid van een `data.frame`.

```{r view-object, output.lines = 15}
# In de console:
str(sem_1_anon)
```

In je nieuw Rmd bestand, verwijder je de voorbeeld code, i.e. alles vanaf `## R Markdown`. Maak dan een nieuw titeltje aan '## TODO: TITEL WIJZIGEN' met daarna een lege lijn. Druk dan op het icoontje om codeblok (eng: _code chunk_) in te voegen en kies in de keuzelijst voor R-code. Plak dan de gegenereerde code uit de console in deze codeblok zodat je de volgende twee blokken krijgt:

````md
`r ''````{r setup, include=FALSE}
library(readxl)
```
````

````md
`r ''````{r load-data}
sem_1_anon <- read_excel("dat/sem_1_anon.xlsx")
View(sem_1_anon)
```
````

## Woordenschat

Elke rij in de dataset stelt een student voor en elke kolom een eigenschap die op die student van toepassing is. Laten we een aantal van die eigenschappen eens van naderbij onderzoeken. Het is tenslotte belangrijk om een beeld te vormen van de data. We beginnen met het laden van een aantal pakketten. Plak deze code na de vorige `library`-statement, zodat al de dependencies vooraf gekend zijn.

```r
library(readxl)
library(data.table)
library(magrittr)
library(dplyr)
```

Het opladen van de pakketten zal enkel functioneren als de pakketten ook op jouw pc zijn geïnstalleerd. Voer indien nodig de onderstaande code eenmalig uit in de console:

```r
# In de console (enkel eenmalig bij eerste gebruik):
install.packages(c("data.table", "magrittr", "dplyr"))
```

Nu kunnen we bijvoorbeeld de variabele `woordenschat` onderzoeken. We isoleren de variabele uit de `sem_1_anon` dataset en gebruiken een speciale operator teken van `magrittr` (`%>%`) om het resultaat door te geven aan de `hist`-functie (men spreekt van _method chaining_ of _piping_). Daarna voegen we een lijn toe ter hoogte van de 50% om te accentueren dat de grote meerderheid van de studenten voor deze proef geslaagd was. De kleuren worden centraal beheert met de fucntie `palette` zodat we op één plek de kleuren van onze plots kunnen wijzigen. Dus, `col = 1` betekent `aliceblue` en `col = 2` staat voor `black`.

```{r fig.width=6}

palette(c("aliceblue", "black"))

sem_1_anon$Woordenschat %>%
  hist(main = "Verdeling score woordenschat",
    xlab = "Score", ylab = "Aantal studenten",
    col = 1)

abline(v = 50, lwd = 2, col = 2)
```


## Departement

Laten we nu eens onderzoeken welke departementen vertegenwoordigd zijn in de gegevensset. 

```{r}
sem_1_anon$Departement %>%
  table %>%
  sort %>%
  rev %>%
  barplot(main = "Verdeling per departement",
    xlab = "Department", ylab = "Aantal studenten",
    cex.names = .7, cex.axis = .9, col = 1)
```

We zien dat een aantal departementen amper vertegenwoordigd zijn. Die laten we eruit. In de eerste lijn zetten we het tibble object om naar een `data.table` object d.m.v. de `setDT` functie. Daarna tellen we het aantal studenten (met speciale functie `.N`) per departement, selecteren we de departementen waarvoor méér dan 5 studenten antwoorden en bewaren we het resultaat in het object `dep_top`.

```{r}
sem_1_anon <- setDT(sem_1_anon)

dep_top <- sem_1_anon[, .N, Departement][N > 5, Departement]

dep_top
```

## De boxplot

We kennen de globale verdeling van de scores voor woordenschat en we weten welke van de 4 departmenten we willen bestuderen. Nu kunnen we een boxplot uittekenen:

```{r fig.width = 6}
sem_1_anon %>% 
  filter(Departement %in% dep_top) %>% 
  boxplot(Woordenschat ~ Departement, data = .,
    col = 1, pch = 19, cex = .5,
    main = "Verdeling score woordenschat per departement")

abline(h = 50, lwd = 2, col = 2)
```

