---
title: "PHD-Day"
author: "Gert Vanthournout en David D'Haese"
date: "Published on `r Sys.Date()`"
output:
  revealjs::revealjs_presentation:
    self_contained: false
    reveal_plugins: ["zoom", "notes", "chalkboard", "menu"]
    css: grey_matters.css
    reveal_options:
      chalkboard: 
        theme: chalkboard
        toggleNotesButton: true
      menu:
        numbers: true
---

```{r setup, include=FALSE}
knitr::opts_chunk$set(echo = TRUE)

library(magrittr)
library(data.table)
library(dplyr)
```

# Inleiding

## Doel van deze workshop

- Hoe kan ik in R vlot een visualizatie maken dat klaar is om in een rapport of wetenschappelijk artikel te voegen
- Hoe zorg ik ervoor dat de vizualizatie eenvoudig aanpasbaar blijft
- Hoe exporteer ik de visualizatie

## Keuze uit drie visualisaties

- 🥉 Boxplot (Easy)
- 🥈 Timeseries (Medium)
- 🥇 Social network (Hard)

# Boxplot

```{r message=FALSE, warning=FALSE}
lac <- fread ("dat/lac/World_Bank_Peru_L2L_HH_All_Modes.csv")
lac[,N:=.N,INTERVIEWER]
lac[N>10][, boxplot(WEIGHT_Wave5 ~ factor(INTERVIEWER))]
```

# Timeseries

De Data is afkomstig van [De wereldbank](https://datacatalog.worldbank.org/dataset/environment-social-and-governance-data).

```{r load-gss-data}
esgs <- fread("dat/ESGData.csv", header = TRUE)

```

## Including Plots

You can also embed plots, for example:

```{r pressure, echo=FALSE}
plot(pressure)
```

Note that the `echo = FALSE` parameter was added to the code chunk to prevent printing of the R code that generated the plot.
